【裁判字號】    97,上易,195
【裁判日期】    970416
【裁判案由】    傷害等
【裁判全文】
臺灣高等法院刑事判決                 97年度上易字第195號
上  訴  人
即  被  告  甲○○
上列上訴人因傷害案件，不服臺灣士林地方法院96年度易字第10
83號，中華民國96年11月30日第一審判決（起訴案號：臺灣士林
地方法院檢察署96年度偵字第4483號），提起上訴，本院判決如
下：
    主  文
上訴駁回。
    事  實
一、甲○○係臺北市內湖區金瑞里之里民，因對該里里長乙○○
    有所不滿，於民國96年2月10日上午11時20分許，在臺北市
    內湖區○○路○段329巷口遇乙○○，雙方一言不合，發生爭
    執，甲○○竟基於傷害之犯意，以身體推撞乙○○，並以手
    持雨傘戳打乙○○，進而互相拉扯，致乙○○摔倒，受有左
    臉擦傷1公分、右手擦傷1公分及左髖挫傷等傷害。
二、案經乙○○訴由臺北市政府警察局內湖分局移送臺灣士林地
    方法院檢察署檢察官偵查起訴。
    理  由
一、經訊被告甲○○矢口否認於上述時、地傷害告訴人乙○○之
    事實，辯稱：我於96年2月10日上午經過臺北市○○路○段28
    2號方水塗的麵攤時，看見桌上有里長乙○○贈送的春聯，
    我順手拿起春聯，乙○○就帶了10幾個人圍過來，我沒有打
    乙○○，也沒有跟她拉扯，或用身體撞她，乙○○的傷跟我
    沒有關係，我不知道她的傷怎麼來，當時我不知道現場有1
    支公用電話，我是事後才去現場看到有1支電話，我連雨傘
    都沒有拿起來，怎麼會打她云云。
二、本院查：
（一）證人即告訴人乙○○於原審結證稱：事情發生於96年2月
      10日上午11時20分許，在內湖路3段329巷282號對面，我
      記得當天是假日，上午8點多有里民打多通電話給我，稱
      有人在282號那裡鬧事，請我過去處理，我只帶手機過去
      ，我到達時，看到被告往347號走過去，我看到被告後面
      是方水塗，被告進入347號，我跟方水塗說「年紀大了，
      不要生氣，不要理被告」，方水塗生氣說「時常來恐嚇，
      真的很過份」，此時347號的陳先生騎機車過來，我擔心
      方水塗與347號陳先生吵架，我就直接走到282號對面，即
      329巷巷口，後來被告從331號騎樓走過來，大叫一聲罵我
      ，被告拿1支雨傘，用身體撞我，我是被推倒，沒有撞到
      電話亭，我直接倒在地上，我站起來後，被告繼續拿雨傘
      戳我臉部及手臂，使我的臉與左臂都有受傷，我跟被告說
      「你要打就過來，不要再恐嚇及傷害鄰居」，剛好內湖派
      出所張金星員警到現場，張金星擋在我與被告之間，警察
      就叫被告離開等語（原審卷第32頁）；其於本院審理時證
      稱：我是被被告推倒，當天我穿有點跟的鞋子，約5公分
      ，左髖部是被推倒後，跌倒在地時挫傷的，撞倒地點在電
      話亭附近，不是撞到電話亭等語（本院97年4月2日審判筆
      錄第4頁）。告訴人因遭被告推撞、持雨傘戳打及拉扯跌
      倒，致受有左臉擦傷1公分、右手擦傷1公分及左髖挫傷等
      傷害，並有國泰綜合醫院內湖分院96年2月10日出具之北
      市衛醫字第1101110017號診斷證明書附卷可稽（偵查卷第
      18頁）。
（二）證人即臺北市政府警察局內湖分局內湖派出所副所長張金
      星於原審結證稱：96年2月10日上午11時20分許，巡邏經
      過內湖路三段329巷口，看到被告與告訴人在道路中間爭
      吵及拉扯，我趕快停車，把他們2人隔開，至於他們爭吵
      的內容我不清楚，他們2人面對面，身體很靠近，在爭吵
      ，被告手上有支雨傘，我沒有發現他們2人有互毆的情形
      ，旁邊及麵攤內當地里民在叫罵被告，是我叫被告趕快走
      ，被告離開後，告訴人說她手受傷，我看到告訴人的手指
      頭有流血，告訴人說與被告拉扯時，遭被告的雨傘打到的
      ，我叫告訴人去醫院驗傷，再到派出所提告訴等語（原審
      卷第34-36頁）。證人方水塗於原審結證稱：96年2月10日
      上午11點多，我從麵攤往內湖路3段329巷看，看到被告與
      告訴人拉拉扯扯，有看到被告拿雨傘揮來揮去，至於有沒
      有打到告訴人，我不知道，從我做生意的麵攤過一條馬路
      ，就是他們的位置等語（原審卷第51頁）。證人李照明於
      原審證稱：被告與告訴爭吵時，正好在我雜貨店側門，不
      到3公尺，當時我在顧店，有看到他們2人爭吵等語（原審
      卷第37頁）。足證被告於前述時地，確有與告訴人發生衝
      突之事實。
（三）本件被告因所支持之候選人未當選里長，而對當選里長之
      告訴人心生不滿，於96年2月10日上午7時許，先對在內湖
      路3段282號經營麵攤支持告訴人之方水塗、方高罔市夫婦
      出言恫嚇稱：「要好好做生意，否則要在水裡下毒」乙節
      （被告所涉恐嚇部分，於本院審理時具狀撤回上訴確定）
      ，業經被告於原審供承在卷（原審卷第55頁），被告辯稱
      當天是在方水塗麵攤拿春聯云云，自屬飾卸之詞。迨告訴
      人據報前往瞭解及處理時，被告又與告訴人發生口角爭執
      ，進而以身體推撞、持雨傘戳打及拉扯告訴人，致告訴人
      跌倒受傷等情，亦經告訴人指明在卷，核與證人張金星、
      水塗及李照明等人證述情節大致相符，被告傷害犯行事證
      明確，應依法論科。
三、核被告所為，係犯刑法第277條第1項之普通傷害罪。被告犯
    罪行為時間在96年4月24日以前，所犯普通傷害罪，合於中
    華民國96年罪犯減刑條例第2條第1項第3款規定，且非同條
    例第3條所定不得減刑之罪，依該條例規定，減其宣告刑為2
    分之1。
四、原審以被告就傷害部分，犯罪事證明確，援引刑法第277條
    第1項、第41條第1項前段、刑法施行法第1條之1第1項、第2
    項前段（原判決漏引刑法施行法部分）、中華民國96年罪犯
    減刑條例第2條第1項第3款、第7條規定，並審酌被告罹患躁
    鬱症，其犯罪之動機、手段、告訴人所受傷害程度，及被告
    犯罪後否認犯行等一切情狀，就傷害罪部分量處拘役30日，
    如易科罰金以新臺幣1千元折算1日，減為拘役15日，如易科
    罰金以新臺幣1千元折算1日，再與被告所犯恐嚇危害安全罪
    部分（經減刑後處拘役10日，如易科罰金以新臺幣1千元折
    算1日），定應執行刑拘役20日，如易科罰金以新臺幣1千元
    折算1日。原判決認事用法，尚無不合，量刑亦稱妥適。被
    告否認犯罪，指摘原判決不當，提起上訴，為無理由，應予
    駁回。
據上論斷，應依刑事訴訟法第368條，判決如主文。
本案經檢察官呂建昌到庭執行職務。
中    華    民    國    97    年    4     月    16    日
            刑事第十三庭  審判長法  官  曾德水
                                法  官  林婷立
                                法  官  談  虎
以上正本證明與原本無異。
不得上訴。
                                書記官  黃家麟
中    華    民    國    97    年    4     月    16    日
附錄：本案論罪科刑法條全文
刑法第277條第1項
傷害人之身體或健康者，處3年以下有期徒刑、拘役或1千元以下
罰金。


司法院資訊處製作；財團法人民間司法改革基金會備份。
